臺灣臺中地方法院刑事判決　　　　　　　　　　　　九十四年度豐簡上字第九號
　　上　訴　人
　　即　被　告　甲○○
右列被告因違反毒品危害防制條例案件，不服臺灣臺中地方法院豐原簡易庭九十三年
度豐簡字第八０一號中華民國九十三年十二月二十二日第一審簡易判決（聲請簡易判
決處刑案號：臺灣臺中地方法院檢察署九十三年度毒偵字第四一五四號），提起上訴
，本院管轄第二審之合議庭判決如左：
    主  文
上訴駁回。
    事  實
一、甲○○前於民國九十三年間因施用毒品案件，經依本院九十三年度毒聲字第二五
    七號裁定送觀察勒戒後，認無繼續施用毒品傾向，於九十三年四月五日釋放，並
    經臺灣臺中地方法院檢察署檢察官於九十三年四月六日以九十三年度毒偵字第八
    一八號不起訴處分確定。仍不思悔改，於執行完畢釋放後五年內，基於施用第二
    級毒品甲基安非他命之犯意，於九十三年九月十四日下午四時十分許回溯四日（
    即九十六小時）內某時，在不詳地點以不詳方法施用第二級毒品甲基安非他命一
    次。嗣於九十三年九月十四日上午十一時五十分許，為警至臺中縣神岡鄉○○街
    一六三號搜索，並於九十三年九月十四日下午四時十分許採尿送驗結果，呈甲基
    安非他命陽性反應，而查悉上情。
二、案經臺中市警察局移送臺灣臺中地方法院檢察署檢察官偵查後聲請簡易判決處刑
    。
    理  由
一、訊據被告即上訴人甲○○矢口否認有何施用第二級毒品甲基安非他命之犯行，辯
    稱：僅其並未施用毒品，僅於九十三年九月九日晚間七、八時許，至臺北縣蘆洲
    鄉找不詳姓名、年籍綽號「阿山」之友人向其催討欠款新臺幣五千元，當時「阿
    山」及在場之人有施用安非他命，其於翌日上午九時離去，僅其係在旁邊吸到「
    二手煙」云云；復辯稱：「阿山」留其下來打麻將，打到隔天中午，打麻將期間
    有空閒，「阿山」等人就施用安非他命，但其並未吸用，其吸到「二手煙」，並
    非主動吸用云云。經查：被告為警查獲後，於九十三年九月十四日下午四時十分
    許經警採尿送驗一節，業據被告供明在卷，並有臺中市警察局刑警隊委託尿液代
    號與真實姓名對照表一份在卷可參。又被告尿液經送驗結果，呈甲基安非他命陽
    性反應一節，有詮昕科技股份有限公司濫用藥物尿液檢驗報告一份附卷可佐。按
    安非他命經口服投與後約百分之七十於二十四小時內自尿中排出，約百分之九十
    於九十六小時內排出，目前尿液中甲基安非他命之檢驗僅為鑑定是否呈陽性反應
    ，尚未測定其含量，且其成分檢出與投與方式、投與量、個人體質、採尿時間與
    檢測儀器之精密度等諸多因素有關，僅憑尿液中呈安非他命陽性反應，並無法確
    實推算吸食時間距採集時間之長短，惟依上述資料推斷，最長可能不會超過四日
    ，有行政院衛生署藥物食品檢驗局八十一年二月八日（八一）藥檢壹字第００一
    一五六號函影本一份可參，是以有關施用毒品後經採尿送驗結果呈毒品陽性反應
    者，其施用時間距採尿送驗時間最長應在四日即九十六小時之內。準此被告顯有
    於九十三年九月十四日下午四時十分許採尿前九十六小時內施用第二級毒品甲基
    安非他命至少一次。被告另辯稱其可能係吸到二手煙云云，惟按吸食煙毒或麻醉
    藥品者之旁，同時吸入該吸食者燃燒之藥物所排出之氣體（即俗稱之二手煙），
    能否在尿液中被檢出煙毒或安非他命反應，文獻尚無此類研究報告，然依法務部
    調查局檢驗煙毒之經驗研判，若非共處於空間狹小之密閉，並故意大量吸入氣體
    ，不致於尿液中代謝出煙毒反應，有法務部調查局八十二年十月一日（八二）陸
    （一）八二０九二七一二號函一份在參。是以除被告與施用毒品者共處密閉狹小
    空間且故意大量吸入煙氣，當不致檢驗有此檢驗結果，是被告當無可能不慎吸入
    他人之「二手煙」造成驗尿呈安非他命陽性反應，被告辯係吸到「二手煙」所致
    ，尚無足採。況以被告所辯係九十三年九月九日晚間七、八時許至翌日上午九時
    許或中午之間吸到「二手煙」云云，其所稱吸到「二手煙」時間已逾採尿前九十
    六小時，益徵被告所辯僅係吸到「二手煙」云云，當係虛妄。綜上，被告施用第
    二級毒品甲基安非他命事證明確，犯行堪以認定，應予依法論科。
二、被告前於九十三年間因施用毒品案件，經依本院九十三年度毒聲字第二五七號裁
    定送觀察勒戒後，認無繼續施用毒品傾向，於九十三年四月五日釋放，並經臺灣
    臺中地方法院檢察署檢察官於九十三年四月六日以九十三年度毒偵字第八一八號
    不起訴處分確定一節，有刑案資料查註紀錄表、臺灣高等法院全國被告前案紀錄
    表各一份、九十三年度毒偵字第八一八號不起訴處分書一份在卷可稽，被告於觀
    察勒戒後釋放五年內復有本件施用毒品之犯行，核其所為，係犯毒品危害防制條
    例第十條第二項之施用第二級毒品罪。被告施用而持有毒品甲基安非他命之低度
    行為，為施用之高度行為所吸收，不另論罪。原審依刑事訴訟法第四百四十九條
    第一項前段、第四百五十四條第二項、毒品危害防制條例第十條第二項、第二十
    三條第二項，刑法第十一條前段、第四十一條第一項前段，罰金罰鍰提高標準條
    例第二條，判處被告有期徒刑六月，如易科罰金，以三百元折算一日，其認事用
    法及量刑均無不當，被告上訴理由稱：其係因朋友施用第二級毒品安非他命，其
    在一旁吸到「二手煙」云云，並不足採，顯係卸責之詞，已如前述，本件上訴即
    無理由，應予駁回。又被告提出診斷證明書一紙證明其有精神疾病云云，惟被告
    另涉販賣毒品案件，現由本院審理中（九十三年度訴字第二三三一號），本院於
    該案九十四年一月二十四日準備程序中傳訊證人即陽光精神科醫院長賴武賢醫師
    證稱：被告經診斷是器質性精神病，即腦部受損，引起精神症狀，懷疑是施用毒
    品造成，目前治療是施以抗精神病藥劑；以目前被告情形，其病症不致其無法陳
    述，被告能依其自主意思陳述等情，有該案九十四年一月二十四日上午九時三十
    分準備程序筆錄一份在卷可參，而被告於本件審理中陳述並無遲滯，復陳稱其陳
    述表達意見沒有問題等語，且於本案猶知砌詞以圖卸責，是被告並無智能障礙無
    法為完全陳述之情形，附此敘明。
據上論斷，應依刑事訴訟法第四百五十五條之一第三項、第三百六十八條，判決如主
文。
中      華      民      國      九十四    年    五    月      十六      日
                                    臺灣臺中地方法院刑事第十四庭
                                        審判長法  官  楊真明
                                              法  官  黃渙文
                                              法  官  陳  葳
右正本證明與原本無異
不得上訴。
                                              書記官
中      華      民      國      九十四    年    五    月      十六      日
附錄法條：
毒品危害防制條例第十條
施用第一級毒品者，處六月以上五年以下有期徒刑。
施用第二級毒品者，處三年以下有期徒刑。
